臺灣臺中地方法院刑事判決　94年度中簡上字第554號
上　訴　人
即　被　告　丁○○
　　　　　　　　　　通訊處：臺.
上列上訴人因傷害案件，不服本院臺中簡易庭九十四年度中簡字
第一五七二號中華民國九十四年六月二十八日第一審簡易判決（
聲請案號：臺灣臺中地方法院檢察署九十四年度偵字第五○二四
號），提起上訴，本院管轄第二審之合議庭判決如下：
    主    文
上訴駁回。
    犯罪事實
一、丁○○曾因違反電子遊戲場業管理條例案件，經本院臺中簡
    易庭判處拘役四十日（不構成累犯）。其於臺中市○○街61
    號「金世界娛樂」擔任幹部，乙○○亦於該處擔任所謂「櫻
    花專員」，時薪新臺幣（下同）八十元。乙○○因薪資被扣
    三千六百元，非常不滿，遂於民國（下同）九十三年十二月
    二十一日下午二、三時許（起訴書誤為上午二、三時許），
    至該店抗議，與丁○○發生爭執，乙○○隨手拿起該店內置
    於茶几上之鐵製笛音壼一個，欲毆打丁○○未中，二人同時
    倒地。丁○○遂基於傷害他人身體之犯意，以店內之鋁棒猛
    力毆打乙○○頭部，乙○○因而受有頭部挫傷等傷害。嗣乙○○之友人丙○○（起訴書誤為林勝芳）自後將丁○○抱住
    ，丁○○無法再毆打乙○○，乙○○始自地上爬起，趁際逃
    離。丙○○見乙○○離開，即鬆手向丁○○道歉，旋亦離開
    該處。丁○○惟恐乙○○再來鬧事，遂以電話向臺中市警察
    局第一分局繼中派出所報案。此時乙○○發現其外套遺落於
    「金世界娛樂」店內，遂請租屋於附近之同事李訓勝陪同，
    至該店取回外套，適繼中派出所之警員到場，乙○○即向警
    員表示遭毆打之上情，隨後並自行至臺中市澄清醫院就診，
    再至臺中市警察局第一分局繼中派出所提出傷害之告訴。
二、案經乙○○訴由臺中市警察局第一分局報請臺灣臺中地方法
    院檢察署檢察官偵查起訴。
    理    由
一、訊據被告丁○○固不否認在前述時間、地點，因薪資問題與
    乙○○發生爭執之事實，惟矢口否認有何傷害犯行，辯稱：
    當日乙○○先持水壺丟向伊，擊中伊之頭部，伊才從辦公桌
    下拿起鋁棒，但遭丙○○抱住，無法出手毆打告訴人乙○○
    ，乙○○即爬上辦公桌撲向伊，二人遂一起跌倒，乙○○頭
    部腫起來是因為其自己跌倒，非因遭伊毆打而致，且縱使伊
    有毆打乙○○，亦係因為乙○○先持水壺攻擊伊之故，伊係
    屬正當防衛云云。惟查：
（一）被告丁○○於警詢時明確自白：「我於二十一日下午有毆
      打他（乙○○）……我是於九十三年十二月二十一日下午
      三時許，在臺中市○○街六一號屋內毆打他的。……我是
      持鋁製棒球棒毆打乙○○的，因當時很混亂我也不知道毆
      打他何處。……因為乙○○來平等街六一號我工作場所騷
      擾我，又拿店內茶壺打我，我才拿棒球棒打他。……我沒
      有受傷。」等語。偵訊時亦自白稱：「那天是乙○○來打
      我，我才打他。……」。於本院臺中簡易庭訊問時亦自白
      稱：「我有拿鋁棒打告訴人沒有錯，我打到他那裡我不知
      道，當時三個人打一起，當時因為告訴人先拿東西打我。
      ……告訴人拿茶壺丟我的時候有丟到我的頭，其餘部分沒
      有意見。」核與告訴人乙○○所述遭被告持鋁棒毆打一節
      相符，並有告訴人乙○○之驗傷診斷書一紙在卷可稽。被
      告之上開自白未受強暴、脅迫、利誘、詐欺、疲勞訊問、
      違法羈押或其他不正之方法，且與事實相符，依刑事訴訟
      法第一百五十六條之反面解釋，自得作為證據。其於本院
      審理時翻異前詞，改稱其於持鋁棒時遭丙○○抱住，無法
      出手毆打告訴人，顯係卸責之語，不足採信。
（二）至於下列證人之證言：(一)證人即在「金世界娛樂」對面檳
      榔攤工作之己○○證稱：「當時我在對面中山路一六六號
      檳榔攤上班，我聽到很大的吵架聲音。我抬頭看，朱先生
      就已經拿了一個水壺，往金世界娛樂裡面追進去，追丁○○。林先生就把他們二人拉開，然後夾在他二人中間，然
      後不知為何他們三人就跌倒。等爬起來後，朱先生不知道
      為什麼就往外走了。……我那裡距離現場隔一條平等街（
      單行道），是正對面。……我有看到被告拿一支鋁棒，在
      裡面拿的，牆角。我有看他拿起鋁棒。我看到林先生夾在
      中間，把他二人擋開。當時朱先生與被告在拉扯。……水
      壺被撥掉了。鋁棒本來在被告手上，是林先生過去把他抱
      住，就把鋁棒弄掉了。……我沒有看清楚他們拉扯的情形
      。有無打到人，我不清楚。乙○○有用水壺丟中被告，擊
      中被告的頭，被告當時還有用手去擋。……乙○○他就一
      直靠近被告，要用水壺打被告，不是用丟的。乙○○手上
      的水壺，我不知道是如何被撥掉的，當時現場很混亂，他
      們在拉扯，不知為何就掉了。」等語。(二)證人即同在「金
      世界娛樂」擔任幹部之甲○○證稱：「當天我原本在樓上
      睡覺，我下樓時剛好看到乙○○拿茶壺丟被告，丙○○在
      中間勸架。乙○○拿茶壺丟完被告後，就往被告身上撲過
      去，他們三個人就都跌倒了。然後乙○○爬起來後就往外
      跑。……當時我人站在樓梯。可以看到樓下所有情形。…
      …乙○○是拿起茶壺直接往被告身上摔。……有丟中被告
      ，但是被告有用手去擋開，所以應該是擊中被告的左手。
      之後乙○○沒有再去把水壺撿起來。……我下來時，被告
      手上已經拿著鋁棒了，我不知道他是何時拿的。我下樓時
      ，看到丁○○與丙○○、乙○○三人扭在一起，然後乙○○撲過去，三人就跌倒。……他（乙○○）跌倒站起來後
      ，就跑了。……我人在樓梯上，看到時他們已經打在一起
      ，我來不及反應。我有往下走去想要去勸架，但是乙○○
      已經跑走了。……乙○○丟被告茶壺，茶壺有離開他的手
      ，用丟的。……被告當時右手拿著鋁棒，是舉起左手去擋
      開茶壺的。手肘彎曲，平舉與肩同高，向外擋開。被告這
      個動作有把水壺擋掉，所以他手在痛。水壺就掉在地上。
      我沒有看到他（被告）舉起鋁棒，後來乙○○撲過來，他
      們三人就跌倒了。」等語。(三)證人即之前曾於「金世界娛
      樂」工作，案發前二、三日甫離職之丙○○證稱：「乙○○說他與公司有糾紛，要去理論，我事先有喝酒，我跟他
      說我不想去，他要我進公司一下就好，我才跟他去的。我
      們是坐計程車去的，我有下車，計程車就走了。公司當時
      有被告、乙○○，還有我，三個人在裡面。然後就是講話
      大小聲，爭吵。後來乙○○就跳上矮茶几，拿水壺要打被
      告，沒打中。二個人都一起跌向廁所門邊的牆壁。水壺沒
      有丟出去，是跳上茶几手持水壺要打被告，沒打中結果二
      人一起跌倒。……二人跌倒時（水壺）就離手了。被告跌
      倒爬起來後，鋁棒就在旁邊，被告就拿起來，我有阻止被
      告。我抱著被告，他沒有出手的機會。……乙○○與被告
      跌倒後，被告拿鋁棒起來，我阻止被告，乙○○就站起來
      跑走了。接著我就向被告道歉，說『對不起，我也不知道
      他為何這樣』，接著我也離開了。我在場的期間沒有其他
      人出現，只有我們三人。時間只有幾分鐘而已。那天我過
      去之前，喝了清酒一瓶，六百西西的。（檢察官問：那時
      你去現場時，是否有點酒醉了？）還好。（檢察官問：當
      時是乙○○先走，走時他的頭部有無受傷？）我沒注意，
      當時我抱住被告。（檢察官問：你之前在偵查中說他二人
      有扭打拉扯，情形如何？）他們二人在廁所那邊跌倒後，
      有站起來又扭打在一起，我趕快過去勸阻。乙○○與被告
      一起倒在廁所那邊時，應該二個人都是側倒的。我沒有跌
      倒，我是站在門前，他們在裡面，我是看他們跌倒。他二
      人在廁所那邊跌倒後，站起來後，手腳有拉扯。接著被告
      去拿鋁棒，鋁棒是放在樓梯旁邊。我看他拿鋁棒，就趕快
      過去把他抱住。」等語（以上均見本院九十四年十一月十
      六日審判筆錄）。上列三名證人，對於告訴人乙○○手持
      之水壺有無離手？有無打中被告？若有打中，究竟係打中
      被告之頭或手？水壺是如何落地？被告是在乙○○丟水壺
      之前或之後拿起鋁棒？丙○○有無一起跌倒？等等細節，
      所述均有出入，差異頗大，可見前述之三名證人，或因距
      離稍遠、看不清楚，或因酒後記憶模糊，或因對被告有所
      忌憚，或因有所保留等種種因素，所述均非完全與事實相
      符，均不足以作為對被告有利之認定。
（三）被告另辯稱其為正當防衛一節，按刑法第二十三條規定之
      正當防衛，須以對於「現在不法之侵害」，而出於防衛自
      己或他人權利之行為，為其要件。至於已經過去之侵害，
      例如侵害業已完成或業已失敗，無法再發生結果者，不能
      主張正當防衛。查前述己○○、甲○○、丙○○等三名證
      人，對於告訴人乙○○手持之水壺有無離手、有無打中被
      告、水壺是如何落地等節，所述固有出入，依證人己○○
      所述：乙○○與被告在拉扯，水壺不知為何就被撥掉；依
      證人甲○○所述，乙○○以水壺丟擲被告（有離手），被
      告右手拿著鋁棒，是舉起左手，手肘彎曲，平舉與肩同高
      ，向外擋開水壺，水壺因而落地；依證人丙○○所述，乙○○未將水壺離手，是跳上茶几手持水壺要打被告，未打
      中，二人一起跌倒，跌倒時水壺因而落地。依被告之自白
      ，則稱告訴人先手持水壺砸伊（未離手），打中伊之頭部
      ，後來才用水壺丟擲，伊用手擋掉；無論採信何人之說法
      ，告訴人乙○○手持之水壺均已因故落地，殆無疑義。是
      以對於被告而言，該侵害業已過去（業已完成或業已失敗
      ），告訴人手中已無水壺而係空手，被告竟仍以鋁棒毆打
      告訴人，已不能主張正當防衛。故被告此一辯解，亦非可
      採。
（四）此外復有告訴人乙○○所提出之澄清醫院診斷證明書一紙
      可證，證人李訓勝亦於偵查中證稱：「後來乙○○打電話
      給我，我才趕過去。我到場時，看見乙○○額頭有一個像
      半個乒乓球的傷勢。」等語（偵查卷第二二頁）可參。本
      件事證明確，被告傷害犯行應堪認定。
二、核被告所為，係犯刑法第二百七十七條第一項之傷害罪。告
    訴人另稱其受有背部擦傷之傷害云云，雖亦有澄清醫院診斷
    證明書可佐，惟被告既持鋁棒打傷告訴人，而鋁棒係屬鈍器
    ，以常理而言，所導致之傷害應以挫傷、瘀血等類較有可能
    ，較不可能造成擦傷，故告訴人之背部擦傷，應為其自行跌
    倒在地所造成，非因被告持鋁棒毆打所致，惟檢察官係與前
    述有罪部分以實質上一罪起訴，爰不另為無罪之諭知。被告
    持以傷害告訴人所用之鋁棒，係「金世界娛樂」店內之物，
    並非被告所有，非屬應沒收之物。原第一審簡易判決適用刑
    法第二百七十七條第一項、第四十一條第一項前段，罰金罰
    鍰提高標準條例第一條前段、第二條等規定，量處被告拘役
    五十日，如易科罰金，以三百元折算一日，除所引用之起訴
    書將犯罪時間誤為九十三年十二月二十一日上午二、三時許
    ，將告訴人之傷勢贅列背部擦傷，以及證人丙○○誤為林勝
    芳等三處，應予補充訂正外，其餘認事用法尚無違誤，量刑
    亦屬允當，被告提起上訴，否認傷害犯行，及辯稱為正當防
    衛云云，均非可採，已如前述，其上訴核為無理由，應予駁
    回。
三、據上論斷，應依刑事訴訟法第四百五十五條之一第三項、第
    三百六十八條，判決如主文。
本案經檢察官戊○○到庭執行職務。
中　　華　　民　　國　　94　　年　　11　　月　　30　　日
                  刑事第六庭    審判長法　官　簡源希
                                      法　官　戴博誠
                                      法　官　林念祖
以上正本證明與原本無異。
                                      書記官
本件不得上訴。
中　　華　　民　　國　　94　　年　　11　　月　　30　　日
附錄本案論罪科刑法條全文
中華民國刑法第二百七十七條(普通傷害罪)
傷害人之身體或健康者，處三年以下有期徒刑、拘役或一千元以
下罰金。
